臺灣高等法院刑事判決
110年度上訴字第2517號
上  訴  人  臺灣桃園地方檢察署檢察官
被      告  黃元輔



選任辯護人  丘信德律師(法扶律師)

上列上訴人因被告毒品危害防制條例等案件，不服臺灣桃園地方
法院109年度訴字第1264號，中華民國110年4月7日第一審判決（
起訴案號：臺灣桃園地方檢察署109年度偵字第33203號），提起
上訴，本院判決如下：
    主  文
原判決撤銷。
甲○○犯如附表「罪名及宣告刑暨沒收」欄所示之陸罪，各處如附
表「罪名及宣告刑暨沒收」欄所示之刑及沒收，有期徒刑部分
應執行有期徒刑捌年。
    事  實
一、甲○○自民國94年間起犯妨害自由、竊盜、詐欺、施用毒品、
    違反槍砲彈藥刀械管制條例等罪，分別經法院判處罪刑，多
    次入監執行，前所犯違反槍砲彈藥刀械管制條例之罪，有期
    徒刑部分於105年10月13日縮刑期滿，仍不知悔改，明知甲
    基安非他命係毒品危害防制條例第2 條第2 項所列之毒品，
    亦屬禁藥，不得轉讓、販賣，竟基於轉讓、販賣第二級毒品
    甲基安非他命之犯意，或轉讓、或販賣予證人朱玉懷共6次
    如附表犯罪事實欄所示。
二、案經臺灣桃園地方檢察署檢察官偵查起訴。　　
    理  由
壹、證據能力方面：
一、按被告以外之人於審判外之言詞或書面陳述，除法律另有規
    定者外，不得作為證據。又被告以外之人於審判外之陳述，
    雖不符合刑事訴訟法第159條之1至第159條之4之規定，但經
    當事人於審判程序同意作為證據，法院審酌該言詞陳述或書
    面陳述作成時之情況，認為適當者，亦得為證據；當事人、
    代理人或辯護人於法院調查證據時，知有刑事訴訟法第159
    條第1項不得作為證據之情形，而未於言詞辯論終結前聲明
    異議者，視為有前項之同意，刑事訴訟法第159條第1項及第
    159條之5分別定有明文。本判決下列所引用證人朱玉懷、陳
    博鋐、簡文財於審判外之陳述，檢察官及被告、辯護人於本
    院審理迄至言詞辯論終結前均未聲明異議，本院審酌上開證
    據資料製作時之情況，尚無違法不當及證明力明顯過低之瑕
    疵，且與本案待證事實間具有相當關聯性，亦認為以之作為
    證據應屬適當，依刑事訴訟法第159條之5規定，認前揭證據
    資料均有證據能力。
二、本判決所引用之非供述證據部分，與本案均有關連性，亦無
    證據證明係實施刑事訴訟程序之公務員以不法方式所取得，
    依刑事訴訟法第158條之4之反面解釋，當有證據能力，復於
    本院審理時，提示並告以要旨，使檢察官、被告及辯護人充
    分表示意見，自得為證據使用。
貳、實體方面：
一、上開事實，業據證人朱玉懷、陳博鋐、簡文財證述明確（臺
    灣桃園地方檢察署109年度他字第6971號卷〈下稱他卷〉第93
    頁以下、107頁以下），被告甲○○於檢察官偵查中及原審亦
    坦承不諱（同他卷第111頁、原審卷第54、78、79頁）。朱
    玉懷有施用甲基安非他命，復經警採尿送驗呈第二級毒品甲
    基安非他命類陽性反應，有真實姓名與尿液、毒品編號對照
    表、台灣檢驗科技股份有限公司濫用藥物實驗室－濫用藥物
    檢驗報告在卷（同他卷第129~133頁）可稽。
二、被告於本院否認犯罪，辯稱與朱玉懷有金錢糾紛，在原審因
    為害怕會被判重判，所以才承認云云。查：
　㈠本案係朱玉懷持有及施用甲基安非他命被查獲後向警供稱來
    源係向被告購買，時間、地點、方式如事實欄所載，嗣於檢
    察官偵查中仍為相同之證述。證人陳博鋐、簡文財證稱在場
    目睹被告與朱玉懷交易，或見被告出入朱玉懷住處等情，相
    互勾稽，3證人所證均可信：
　1.朱玉懷於109年7月26日上午警詢時除詳細說明向被告購買甲
    基安非他命之情形外，並稱：我與被告交易毒品都是透過FA
    CETIME，或以電話與被告聯繫（同他卷第12頁)；於同日下
    午警詢時證稱：我們都是用現金，一手交錢一手交貨。被告
    沒有車，常常都是我叫人去載他或是他叫計程車（同他卷第
    18~19頁）。警詢筆錄顯示朱玉懷出示與被告間之LINE聊天
    紀錄，惟未見附卷；於同年10月6日偵查時證稱：我是用LIN
    E電話聯繫，貨都有收到，附表編號1部分是第1次與被告見
    面，被告沒有向我收錢，其他的錢都付了。約在我住處交易
    部分是被告親自送毒品過來，約在龍潭新天地是我在桃園市
    ，他不在桃園市，叫我過去向他的朋友拿等語。於檢察官詢
    問有無證據或資料證明確有向被告購買毒品時答稱：我有匯
    款給過他，隨即說明：我都是給他現金，我另外在後面有借
    他錢，有滙款給他（同他卷第93~96頁）；再於同年月7日偵
    查中證稱確有向被告購買毒品，被告叫我去載他，我就請陳
    柏佑（應係陳博鋐之誤）、簡文財去接他到我住處。陳博鋐
    去載他是一次還是2次，我忘記了，陳博鋐載被告這次，我
    向被告買半兩19,000元的(甲基)安非他命。簡文財有去7-11
    等過被告，有無去載忘記了。簡文財幾乎天天在我家，最常
    看到我們交易，看到幾次我不清楚等語（同他卷第95~110頁
    )。
  2.證人陳博鈜於偵查中證稱：我確定看到朱玉懷在他家裡向被
    告買過2 次毒品，印象中應該是在109 年5 、6月。一次是
    朱玉懷拜託我去載被告，因為我在桃園上班，是跑外務的，
    比較有空，朱玉懷叫我到桃園市○○區○○路○○○○○○○○○○○路000
    巷0號3樓的家，我那時不知道被告有賣毒品，一起到朱玉懷
    家中後看到他們交易毒品，朱玉懷向被告買。第2次是我下
    班後去朱玉懷家看到他們有在交易毒品。這2次交易實際多
    少錢我並不清楚，朱玉懷拿一疊鈔票，我也沒有去點（同他
    卷第107~108 頁）等語。
　3.證人簡文財於偵查中證稱：我有親眼看過被告賣（甲基)安
    非他命給朱玉懷。我遇到被告2 、3 次，我有看到被告賣(
    甲基)安非他命給朱玉懷，被告有拿東西給朱玉懷，有時候
    朱玉懷問被告這個要算多少錢，有時候他們會用遊戲點數交
    易。我實際在朱玉懷家看到1 次，另外2 次是他們完成交易
    我才到場。1次是我去朱玉懷家上樓時，被告要離開剛好準
    備下樓，還幫我開門，另外1次是我到朱玉懷家時被告還在
    ，東西就在桌上，我問朱玉懷東西是誰的，朱玉懷說是他向
    被告拿的等語（同他卷第123~124頁）。
　4.核上開3證人之證詞，朱玉懷所述前後一致，並無瑕疵。陳
    博鈜證稱看到朱玉懷在其住處向被告買毒品2次，所述時間
    發生在109 年5 、6月，係其應朱玉懷之託駕車載被告前往
    ，與朱玉懷所證相符。朱玉懷證稱於109 年6 月間2 度向被
    告購買甲基安非他命，價金各1,9000 元、3,5000 元，與陳
    博鋐所證看見朱玉懷拿一疊鈔票不相佐。簡文財所證2次經
    朱玉懷告知向被告拿毒品，係聽聞自朱玉懷而非親自見聞，
    尚不得採為證據，但證稱親眼看見被告交付甲基安非他命給
    朱玉懷而朱玉懷詢問價金1次，與朱玉懷證稱陳博鋐常去其
    住處，有看見其與被告交易甲基安非他命吻合。本院審酌朱
    玉懷自承有販賣甲基安非他命之犯罪行為，固不能排除朱玉
    懷有為獲供出毒品來源之減刑寬免之動機，惟陳博鋐、簡文
    財與被告無恩怨，堪信不致為朱玉懷獲減刑機會甘冒犯偽證
    罪被處刑之風險，其所證被告與朱玉懷間有時以遊戲點數抵
    償價金，本院以被告於偵查中陳稱不記得與朱玉懷買賣甲基
    安非他命之情節，朱玉懷與陳博鋐說有，應該是有等語，堪
    信其2人間有多起買賣，以至被告無法清楚一一記得，則被
    告與朱玉懷間是否有其他毒品買賣？陳博鋐之記憶是否他資
    買賣？尚未可知，惟被告與朱玉懷間確有如本案之甲基安非
    他命買賣，既經其2人陳述在卷，與陳博鋐記憶之買賣主要
    情節不相悖，所證應可採為朱玉懷證詞可信之佐證。
  ㈡被告迄未說明與被告有何足以令朱玉懷怨恨之金錢糾紛，其
    於偵查中，先承認有於附表編號1、3、4之時間、地點與朱
    玉懷見面，但否認有轉讓或販賣甲基安非他命之事實，辯稱
    均係向朱玉懷拿毒品，且編號1那次沒有拿到，編號2、5、6
    部分則無此事云云，經證人朱玉懷、陳博鋐於同偵查庭中指
    證，被告改口承認全部犯行，檢察官逐一詢問上開6次交易
    ，均坦承之。並供稱：我最有印象的是賣朱玉懷1兩，交易
    金額是35,000元。對檢察官諭知朱玉懷說有用19,000元買半
    台即17.5公克，則表示時間太久了，可能是拆開來賣；又稱
    前4次交易朱玉懷會這麼講，應該是有，只是我忘記了等語
    （同他卷第105頁以下)。檢察官告以將另傳喚證人簡文財，
    詢問要否當面對質？被告回答不用（同他卷第105頁以下)。
    審酌被告有施用毒品經判處罪刑之紀錄，有本院前案紀錄在
    卷，其明知販賣第二級毒品為重罪，苟無販賣行為，否認犯
    罪、自證清白唯恐不及，倘朱玉懷與其有金錢糾紛而加以誣
    陷，在偵查中當庭聽見，非但不反駁朱玉懷、陳博鋐對其不
    利之陳述，反而附和之而全部承認，甚至陳稱對其中交易最
    高金額可能獲判最重刑之一次最有印象。檢察官告知將另傳
    喚證人，顯示對被告有無販賣犯行認有調查之必要，竟主動
    放棄與證人對質之機會。嗣後於原審，在公開審判程序且有
    公設辯護人為其辯護保障其權益之情形下，仍先後在準備程
    序及審理程序中猶多次供稱承認犯行，所辯因害怕被判重刑
    而承認犯行云云，難以採信。
三、綜上所述，被告之任意性自白與事實相符，犯行堪以認定，
    應依法論科。
四、論罪科刑
　㈠適用法條：
　1.行為後法律有變更者，適用行為時之法律。但行為後之法律
    有利於行為人者，適用最有利於行為人之法律，刑法第2條
    第1項定有明文。被告行為後，毒品危害防制條例第4條第2
    項至第4項、第17條第2項之規定業經修正，總統於109年1月
    15日公布，於同年7月15日施行，修正前毒品危害防制條例
    第4條第2項規定「製造、運輸、販賣第二級毒品者，處無期
    徒刑或7年以上有期徒刑，得併科新臺幣1000萬元以下罰金
    」，修正後規定「製造、運輸、販賣第二級毒品者，處無期
    徒刑或10年以上有期徒刑，得併科新臺幣1500萬元以下罰金
    」，比較新舊法結果，修正後雖未更動犯罪構成要件及得科
    處之法定刑種，然已將有期徒刑、罰金刑上限提高，以修正
    前之規定對被告較為有利；另修正前同條例第17條第2項規
    定「犯第4條至第8條之罪於偵查及審判中均自白者，減輕其
    刑」，修正後則規定「犯第4條至第8條之罪於偵查及歷次審
    判中均自白者，減輕其刑」，比較新舊法結果，修正後規定
    犯販賣第二級毒品罪者，須於偵查及「歷次」審判中均自白
    ，方得依該條規定減輕其刑，相較於修正前除偵查中自白外
    ，僅須於審判中曾經自白即可減刑之規定，以修正前之規定
    對被告較為有利。依刑法第2條第1項前段規定，本件應適用
    被告行為時即修正前之規定。
  2.甲基安非他命係毒品危害防制條例第2條第2項第2款所列管
    之第二級毒品，不得非法販賣、轉讓及持有。又經中央衛生
    主管機關明令公告禁止製造、調劑、輸入、輸出、販賣或陳
    列之毒害藥品，均屬藥事法所稱之禁藥，藥事法第22條第1
    項第1款定有明文。安非他命類藥品業經行政院衛生署於69
    年12月8日以衛署藥字第301124號公告自69年12月8日起禁止
    輸入、製造，自70年6月1日起禁止販賣，更於75年7月11日
    以衛署藥字第597627號公告一概禁止使用，並在79年10月9
    日以衛署藥字第904142號函明令公告列為禁藥，迄未變更，
    仍應認屬藥事法第22條第1項第1款所列之禁藥。故行為人明
    知為甲基安非他命而仍轉讓予他人者，除成立毒品危害防制
    條例第8條第2項之轉讓第二級毒品罪外，亦構成藥事法第83
    條第1項之轉讓禁藥罪，此係屬同一犯罪行為而同時有二種
    法律可資處罰之法條（規）競合情形，應依「重法優於輕法
    」、「後法優於前法」等法理，擇一處斷。而藥事法第83條
    第1項轉讓禁藥罪之法定本刑為「7年以下有期徒刑，得併科
    新臺幣5百萬元以下罰金」，較毒品危害防制條例第8條第2
    項轉讓第二級毒品罪之法定本刑為「6月以上5年以下有期徒
    刑，得併科新臺幣70萬元以下罰金」為重，是轉讓甲基安非
    他命之第二級毒品，除轉讓達一定數量（依行政院98年11月
    20日院臺法字第0980073647號令修正訂定之「轉讓毒品加重
    其刑之數量標準」第2條第1項第2款規定，轉讓第二級毒品
    達淨重10公克以上）；或成年人對未成年人、對懷胎婦女為
    轉讓行為，依毒品危害防制條例第8條第6項、第9條各有加
    重其刑至2分之1之特別規定，而應依該加重規定處罰者外，
    均應優先適用藥事法第83條第1項之規定處罰。
　㈡核被告所為，如表編號1部分係犯藥事法第83條第1項轉讓禁
    藥罪，編號2~6部分，係犯毒品危害防制條例第四條第2項之
    罪，所犯各罪犯意各別，應分論併罰。其中編號2、4部分係
    由某不詳姓名之人交付，無證據證明係未成年人，被告與該
    成年人間有犯意聯絡、行為分擔，為共同正犯。被告販賣前
    持有毒品之低度行為，為高度之販賣行為所吸收，不另論罪
    。被告曾因違反槍砲彈藥刀械管制條例之罪，經桃園地方法
    院判處有期徒刑1年10月並科5萬元罰金確定，於105年5月6
    日假釋出監，接續執行罰金易服勞役，有期徒刑部分於105
    年10月13日縮刑期滿，有本院被告前案紀錄表在卷可按，被
    告前受有期徒刑之執行完畢後，於5年以內故意再犯本件有
    期徒刑以上之罪，為累犯。參酌司法院釋字第775號解釋意
    旨，審酌被告前案所犯係違反槍砲彈藥刀械管制條例之罪，
    與本案所犯轉讓、販賣第二級毒品罪之罪質不同，本院認無
    加重最低本刑之必要，爰不予加重其最低本刑。被告於偵查
    中及原審均自白本案轉讓及販賣第二級毒品犯行，爰均依修
    正前毒品危害防制條例第17條第2項規定減輕其刑。被告及
    其辯護人另請求依刑法第59條酌減其刑，按刑之量定，為求
    個案裁判之妥當性，法律賦予法院裁量權，此裁量權之行使
    ，應依刑法第57條規定為整體之評價，並應顧及比例原則與
    平等原則，使罪刑均衡，輕重得宜。刑法第59條規定犯罪之
    情狀可憫恕者，得酌量減輕其刑，其所謂「犯罪之情狀」，
    與同法第57條規定科刑時應審酌之一切情狀，並非有截然不
    同之領域，於裁判上酌減其刑時，應就犯罪一切情狀（包括
    第57條所列舉之10款事項），予以全盤考量，審酌其犯罪有
    無可憫恕之事由，亦即有無特殊之原因與環境，在客觀上足
    以引起一般同情，以及宣告法定最低度刑，是否猶嫌過重等
    ，以為判斷。查被告自100年間起即有多次違反毒品危害防
    制條例犯行，並因施用毒品而受觀察勒戒，明知毒品危害個
    人健康並影響社會風氣秩序，竟仍於短時間內為本案6次犯
    行，數量均非少，於偵查中雖坦承犯行，上訴後再為爭執，
    未見悔悟，依一般社會通念，無特別可憫恕之處，認無刑法
    第59條規定之適用。本件被告犯罪事證明確，原判決諭知無
    罪，尚有違誤，檢察官上訴為有理由，應撤銷改判。審酌被
    告自94年年間起有妨害自由、竊盜、詐欺、施用毒品及違反
    槍砲彈藥刀械條例等多項犯罪紀錄，素行不良，又為本案轉
    讓、販賣毒品犯行，危害國民健康及社會風氣，並其犯罪後
    態度、家狀況等一切情狀，各量處如主文罪名及宣告刑暨沒
    收欄所示之刑，並定其應執行刑。編號2~6各次販賣甲基安
    非他命所得均未扣案，依刑法第38條之1第1項前段及第3項
    規定宣告沒收，併諭知於全部或一部不能沒收或不宜執行沒
    收時，追徵其價額。
據上論斷，應依刑事訴訟法369條第1項前段、第364條、第299條
第1項前段，判決如主文。　　
本案經檢察官崔秉君提起公訴，檢察官林育駿提起上訴，檢察官
侯名皇到庭執行職務。
中　　華　　民　　國　　110 　年　　11　　月　　23　　日
            刑事第四庭    審判長法　官  陳筱珮
                                法　官  柯姿佐
                                法　官  吳元曜
以上正本證明與原本無異。
如不服本判決，應於收受送達後20日內向本院提出上訴書狀，其
未敘述上訴之理由者並得於提起上訴後20日內向本院補提理由書
（均須按他造當事人之人數附繕本）「切勿逕送上級法院」。
                                書記官  陳啟文
中　　華　　民　　國　　110 　年　　11　　月　　23　　日

附表
編號 犯罪事實 罪名及宣告刑暨沒收 1 甲○○於民國109 年4 月底某日，在桃園市○○區○○○路000 巷00號3 樓朱玉懷住處，轉讓2公克第二級毒品甲基安非他命予朱玉懷。 甲○○犯轉讓禁藥罪，累犯，處有期徒刑柒月。 2 甲○○於109 年5 月初某日與姓名年籍不詳之人基於共同犯意之聯絡，透過該姓名年籍不詳之人，在桃園市龍潭區新天地社區內，以新臺幣（下同）4,000元出售4 公克第二級毒品甲基安非他命予朱玉懷，由該不詳姓名之人交付。 甲○○犯共同販賣第二級毒品罪，累犯，處有期徒刑參年捌月。未扣案犯罪所得新臺幣肆仟元沒收，於全部或一部不能沒收或不宜執行沒收時，追徵其價額。 3 甲○○於編號2時間之後約2 日，在同上朱玉懷住處，以2,000元出售2 公克第二級毒品甲基安非他命予朱玉懷。   甲○○犯販賣第二級毒品罪，累犯，處有期徒刑參年捌月。未扣案犯罪所得新臺幣貳仟元沒收，於全部或一部不能沒收或不宜執行沒收時，追徵其價額。 4 甲○○於109 年5 月底某日與姓名年籍不詳之人基於共同犯意之聯絡，透過該姓名年籍不詳之人，在桃園市龍潭區新天地社區內，以2,000元出售2 公克第二級毒品甲基安非他命予朱玉懷，由該不詳姓名之人交付。 甲○○犯共同販賣第二級毒品罪，累犯，處有期徒刑參年捌月。未扣案犯罪所得新臺幣貳仟元沒收，於全部或一部不能沒收或不宜執行沒收時，追徵其價額。 5 甲○○於109 年6 月初某日，在同上朱玉懷住處，以1,9000 元出售17.5公克第二級毒品甲基安非他命予朱玉懷。  甲○○犯販賣第二級毒品罪，累犯，處有期徒刑肆年陸月。未扣案犯罪所得新臺幣壹萬玖仟元沒收，於全部或一部不能沒收或不宜執行沒收時，追徵其價額。 6 甲○○於109 年6 月10日，在同上朱玉懷住處，以3,5000 元出售35公克第二級毒品甲基安非他命予朱玉懷。 甲○○犯販賣第二級毒品罪，累犯，處有期徒刑伍年。未扣案犯罪所得新臺幣參萬伍仟元沒收，於全部或一部不能沒收或不宜執行沒收時，追徵其價額。 

附錄：本案論罪科刑法條全文
藥事法第83條
明知為偽藥或禁藥，而販賣、供應、調劑、運送、寄藏、牙保、
轉讓或意圖販賣而陳列者，處7年以下有期徒刑，得併科新臺幣5
千萬元以下罰金。
犯前項之罪，因而致人於死者，處7年以上有期徒刑，得併科新
臺幣1億元以下罰金；致重傷者，處3年以上12年以下有期徒刑，
得併科新臺幣7千5百萬元以下罰金。
因過失犯第1項之罪者，處2年以下有期徒刑、拘役或科新臺幣5
百萬元以下罰金。
第1項之未遂犯罰之。

毒品危害防制條例第4條
製造、運輸、販賣第一級毒品者，處死刑或無期徒刑；處無期徒
刑者，得併科新臺幣3千萬元以下罰金。
製造、運輸、販賣第二級毒品者，處無期徒刑或10年以上有期徒
刑，得併科新臺幣1千5百萬元以下罰金。
製造、運輸、販賣第三級毒品者，處7年以上有期徒刑，得併科
新臺幣1千萬元以下罰金。
製造、運輸、販賣第四級毒品者，處5年以上12年以下有期徒刑
，得併科新臺幣5百萬元以下罰金。
製造、運輸、販賣專供製造或施用毒品之器具者，處1年以上7年
以下有期徒刑，得併科新臺幣1百50萬元以下罰金。
前五項之未遂犯罰之。